【裁判字號】    97,交抗,849
【裁判日期】    970723
【裁判案由】    違反道路交通管理處罰條例
【裁判全文】
臺灣高等法院交通事件裁定             97年度交抗字第849號
抗  告  人
即受處分人  甲○○
上列抗告人因違反道路交通管理處罰條例案件，不服臺灣板橋地
方法院，中華民國九十七年六月十六日所為裁定（原審案號：九
十七年度交聲字第八０四號），提起抗告，本院裁定如下：
    主  文
抗告駁回。
    理  由
一、按汽車駕駛人，行經有燈光號誌管制之交岔路口闖紅燈者，
    處新臺幣一千八百元以上五千四百元以下罰鍰；汽車駕駛人
    駕駛汽車違反道路交通管理處罰條例第五十三條規定者，除
    應依該條所規定之罰鍰處罰外，並記違規點數三點。道路交
    通管理處罰條例第五十三條第一項、第六十三條第一項第三
    款，分別定有明文。
二、原裁定意旨略以：
  (一)臺北縣鶯歌鎮○○路與中正一路一三七巷之交岔路口設置有
    燈光號誌管制一節，為異議人所不爭執，並經證人即本件舉
    發警員胡文忠於原審法院訊問時證述明確，堪信屬實。再異
    議人於前揭時、地，駕駛車號P6-7502 號自用小客車違規闖
    紅燈之情，亦據證人即警員胡文忠於原審法院訊問時證稱：
    當天我騎車停在鶯歌鎮○○路與中正一路一三七巷口，等待
    路口號誌，當時我的方向是紅燈，我在等綠燈準備左轉，見
    到異議人的車子，他在我的對向，我是在中山路的方向，要
    往中正一路的方向，異議人也是行駛在中山路的方向，但與
    我不同方向，當時我發現異議人的車輛並沒有在該路口等待
    紅綠燈，就直行通過該路口，於是我就直接迴轉跟在異議人
    的後面，當時我有閃警示燈並按喇叭，要求異議人停車，到
    了下一個路口，因為路口也是紅燈，所以異議人就靠邊停，
    當時我直接告訴異議人他在前一個路口闖紅燈的事等語明確
    （見原審卷九十七年六月九日訊問筆錄第二頁），參以證人
    胡文忠係於執行勤務當中，偶然發現本件違規事實，衡情應
    無設詞攀誣，或虛構違規事實以陷害異議人之可能。況警員
    執行公務時，本身即受有行政懲處責任之監督，且其到庭具
    結作證，更係以刑事責任擔保其證言之真實性，故證人前開
    證述內容，以及其所紀錄舉發之本件違規事實，應無不可採
    信之處。異議人雖以前詞置辯，然依證人胡文忠於原審法院
    訊問時具結所證：（問：依照你停車的位置可以清楚的看到
    對向紅綠燈的號誌嗎？）可以，而且我看到異議人闖紅燈時
    ，我還有抬頭看號誌，的確是紅燈沒錯。（問：當時的天氣
    如何？）當時是中午，天氣晴朗，可以看的很清楚等情觀之
    （同上筆錄第三頁），可知證人胡文忠確有親眼目擊異議人
    駕車違規闖紅燈，始迴車追上異議人所駕之車輛並進行攔停
    之事實甚明，異議人猶空言辯稱本件並未違規，警員係誤判
    云云，無非卸責之詞，難以採信。
  (二)異議人雖辯稱：警員乃行駛於禁行機車之快車道，且未開啟
    警示燈及警鳴器，顯非於執行緊急任務中，其自身亦違反道
    路交通管理處罰條例云云。然按「禁行機車」標字，用以告
    示本車道禁止汽缸總排氣量未滿五百五十立方公分之機器腳
    踏車通行。繪設於路段起點。路段過長時，得於路段中加繪
    之，道路交通標誌標線號誌設置規則第一百七十八條第一項
    定有明文。依異議人所提出舉發地點之照片，可知該舉發地
    點路段並未標示「禁行機車」之標字，該路段顯非屬禁行機
    車之快車道甚明。又證人即警員胡文忠於原審法院訊問時證
    稱：……當時我有閃警示燈並按喇叭，要求異議人停車……
    等語明確（同上筆錄第二頁），顯見警員於舉發異議人違規
    當時，確有開啟警示燈並鳴按喇叭，況異議人並未提出任何
    積極證據供法院調查，顯無從資為有利異議人之認定。是此
    部分程序自無違法可言，異議人此項辯解，同無可採。
  (三)異議人另辯稱：本件並無積極證據佐憑云云，然對於駕駛人
    闖紅燈之違規行為，法無明文須以照片或錄影紀錄憑以認定
    ，自應由行政機關本於職權調查一切證據後認定之，否則，
    倘要求一律須以照片或錄影紀錄證明，非但虛耗國家資源，
    且顯然違反道路交通行政具有之機動、迅速、多元特性，有
    害主管機關稽查不法、維護道路交通安全之行政目的。故執
    勤員警本乎個人之感官知覺，親自見聞客觀情狀所為之證述
    ，亦屬合法之證據資料，倘經調查結果，認其證詞明確，無
    故意構陷及錯認誤判之虞，具有相當之證明力，據以認定違
    規事實成立者，洵屬法之所許。從而，異議人所辯無其他積
    極證據可以證明本件違規云云，顯有誤會。因認原處分機關
    依據道路交通管理處罰條例第五十三條第一項、第六十三條
    第一項第三款規定，裁處罰鍰二千七百元，並記違規點數三
    點，認事用法均無違誤，自應予維持。本件異議為無理由，
    應予駁回云云。
三、抗告意旨略以：
  (一)行政罰法第七條規定，要求行政機關對於故意、過失負舉證
    責任，原審裁定書理由所憑證據，係警員單方面的說詞，且
    為本案唯一之證據，本案警員與抗告人雙方說詞互異，法院
    僅採信警員之證詞，抗告人卻需負舉證責任，故不服原法院
    之裁定。。
  (二)經舉發員警當庭辨識，其就停車在抗告人提供之照片所示之
    位置，表示抗告人於通過路口之前即已看到警員停在對向內
    側車道分隔島旁的馬路中央，抗告人沒有理由要故意在警員
    面前穿越路口闖紅燈，再停在緊接的下一個紅燈等著警員來
    開單，其確實是看到綠燈才穿越路口。
  (三)警員於庭訊時，陳述舉發當時是中午，天氣晴朗，可以看得
    很清楚等語，然抗告人向中央氣象局查詢，二月二十日當天
    全天天候是天空滿佈雲層之陰天，警員所述與氣象局之資料
    不符，亦與一般人對晴天陰天的感官和常識不符，則警員所
    述與事實不符，自難以採信。原裁定僅以證詞即認定本人違
    規事實，實難令人甘服，爰依法提起抗告云云。
四、經查：
  (一)按聲明異議案件之處理，除準用刑事訴訟法有關規定外，依
    道路交通案件處理辦法之規定處理之；交通法庭就聲明異議
    之案件，必要時，得訊問受處分人及其他關係人，並得傳喚
    證人，命行鑑定，實施勘驗，亦為該辦法第四條第一項及第
    十六條所明定。又員警舉發交通違規案件，並不以舉發照片
    為唯一證明方法（道路交通管理處罰條例第七條、第七條之
    一、第七條之二規定參照）。是依現行法律規定，法院處理
    交通事件，固不限於科學儀器所採證據，惟仍須就事件所涉
    相關證據資料，包括供述及非供述證據，依據證據法則，憑
    以認定行為人交通違規行為之有無。此乃因交通違規事件之
    行為態樣甚夥，復多有瞬間即逝的特性，實在無法於有交通
    違規同時，全部得以即時利用科學儀器，取得證據資料；即
    使屬於方便以科學儀器採證之交通違規行為，普遍採用不但
    所費不貲，也有實際困難。且警員舉發交通違規，係依道路
    交通管理處罰條例規定之職權行使，有立法機關之授權，依
    本條例之規定，關於立即性之舉發違規，多依警員之認知、
    判斷已足，並無必須另有其他積極佐證：如其他目擊證人或
    必須拍攝照片等，始構成處分要件之規定，此係因執行職務
    之公務員，通常多具有一定之考選資格與專業訓練，且其執
    法之對象係不特定之大眾，故其立場經立法機關推定，應具
    有客觀、中正與公平之特質，而無故意偏頗之虞。惟若以親
    眼見聞當事人違規行為之舉發員警為主要之證據資料，法院
    仍宜令其以證人之身分具結後為證述以為證據方法，始為妥
    適。
  (二)次按取捨證據及認定事實，乃法院自由裁量職權之行使，又
    證人所為之證述是否可採，為法院依經驗及論理法則判斷其
    證明力為何而得否採擇之心證層次，茍基於吾人日常生活之
    經驗，而未違背客觀上應認為確實之定則，並已敘述其何以
    為此一判斷之理由，即不能指為違法。
  (三)揆諸前揭說明，本件已經原審法院審酌個案具體情狀，以法
    定證據法則之調查方法進行必要之調查，傳訊證人即臺北縣
    政府警察局三峽分局鶯歌分駐所警員胡文忠於原審調查時具
    結後，就當日所見抗告人違規情形為證述，而證人即員警胡
    文忠為取締交通違規之公務員，其為達維護交通秩序、安全
    之行政目的而依法執行公權力，與異議人素不相識，衡情當
    無甘冒須負擔刑事責任之風險，故意誣指異議人違規之必要
    ；且考量交通違規行為又多屬迅速、稍縱即逝及不可回復等
    特性，舉發機關或原處分機關若能提出更多之法定證據方法
    ，例如人證、書證、物證等證據資料以供司法審查之交通法
    庭加以判斷該交通違規行為之存否，自屬允當，惟若因前揭
    交通違規行為特性而無法提供更多相關之書證、物證時，則
    舉發員警於司法審查之訴訟程序上立於證人之地位而證述其
    當時親身目擊及見聞之交通違規行為經過，亦屬於法定證據
    方法之一之人證證述，於法亦不有違。復有臺北縣政府警察
    局北縣警交字第C00000000 號舉發違反道路交通管理事件通
    知單、交通部公路總局臺北區監理所北監自裁字裁40-C0000
    0000號違反道路交通管理事件裁決書及臺北縣政府警察局三
    峽分局九十七年三月十八日北縣警峽交裁字第0970008510號
    函各一紙附卷可稽。則抗告人確有前揭違規行為，應堪予認
    定。
  (四)另抗告人稱其無看見員警在對向車道仍違規闖越紅燈之理，
    惟其僅依舉發員警位置在對向車道中央分隔島旁之說詞，並
    不足證明抗告人是否確有看到警員。且縱抗告人有看到員警
    停在對向車道，然並無「有警員在場，必無違規發生」之經
    驗或論理法則，不能即以此推論其無違規之事實，抗告人僅
    憑己意指摘原裁定，並無足採。又關於舉發員警於原審證述
    舉發當時是中午，天氣晴朗，可以看得很清楚等語，雖抗告
    人提出中央氣象局出具之逐日逐時氣象資料，證明九十七年
    二月二十日舉發當日全天雲量佔全天空10╱10，預報用語描
    述此種天空狀況為「陰」，惟原審法院訊問日期為九十七年
    六月九日，距舉發當日已逾三個月，除有如颱風、寒流來襲
    等特殊情形而印象深刻，舉發員警就天候狀況等細節或因時
    間推移而有記憶減退或誤認，尚屬情理之常。況每個人對天
    候狀況之認知、感受皆有不同，依中央氣象局之說明，不論
    是薄而透光或是濃厚的雲，皆會納入雲量觀測，復觀諸卷附
    違規路口之照片，該路口雙向車道前後皆設有紅路燈，稍加
    抬頭即可看到燈號，本件舉發時間為當日中午十二時三十分
    ，若無下雨，日有透光，縱天空確有雲層，將之描述為天氣
    晴朗並非有違一般人之認知，且舉發員警當時注意力集中於
    察看交通號誌燈號，而未詳為注意背景之天空狀況，故於原
    審證述時依其感官知覺而稱當時天氣晴朗，亦屬情理之常。
    從而，舉發員警就違規之主要事實證述明確，仍屬可採，抗
    告人以前詞爭執員警證述之憑信性，洵不足採。
五、綜上所述，抗告人有於前揭時、地行經有燈光號誌管制之交
    岔路口闖越紅燈之違規行為，原處分機關依道路交通管理處
    罰條例第五十三條第一項、第六十三條第一項第三款規定，
    裁處抗告人罰鍰二千七百元，並記違規點數三點，核無違誤
    ，原審認抗告人之聲明異議為無理由，予以駁回，經核認事
    用法並無不合。觀諸抗告意旨，要係就原審職權裁量之事項
    反覆爭執，抗告人執本件除警員陳述別無其他佐證，其絕無
    闖紅燈之違規行為云云提起抗告，為無理由，應予駁回。
據上論結，爰依道路交通案件處理辦法第二十六條，刑事訴訟法
第四百一十二條，裁定如主文。
中    華    民    國    97    年    7     月    23    日
                  刑事第十二庭審判長法  官  蔡永昌
                                    法  官  施俊堯
                                    法  官  蘇素娥
以上正本證明與原本無異。
不得再抗告。
                                    書記官  林旻弘
中    華    民    國    97    年    7     月    24    日


司法院資訊處製作；財團法人民間司法改革基金會備份。
